【裁判字號】    92,上易,1059
【裁判日期】    921022
【裁判案由】    竊佔
【裁判全文】
臺灣高等法院高雄分院刑事判決                  九十二年度上易字第一五九號
    上  訴  人  臺灣高雄地方法院檢察署檢察官
    被      告  甲○○
右上訴人因被告竊佔案件，不服臺灣高雄地方法院九十一年度易字第三九七三號中華
民國九十二年六月十六日第一審判決（起訴案號：臺灣高雄地方法院檢察署九十一年
度偵字第一八一七  ０），提起上訴，本院判決如左：
      主  文
原判決撤銷。
本件免訴。
      理  由
一公訴意旨略以：被告甲○○於民國八十七年七月間，將坐落在高雄市○鎮區○○段
  九八號地號（土地所有權人為乙○○）及同地段一００、一０一地號土地（土地所
  有權人財政部國有財產局及董登村、曾燈草、陳素華、吳辛亮、董萬福、董進瑩、
  董為樓、董億裕等多人所共有），門牌號碼為高雄市前鎮區振興里西甲西巷一三九
  號（改編後為高雄市○鎮區○○里○○○路一三三二號）之木造房屋拆除後，在同
  地段一００、一０一地號土地上予以改建房屋，將上揭土地竊佔，供己住居之用，
  因認被告甲○○涉有刑法第三百二十條第二項之竊佔罪嫌。
二按刑事訴訟法第三百零二條第一款規定，案件曾經判決確定者，應諭知免訴之判決
  ，此項訴訟法上所謂一事不再理之原則，關於實質上一罪或裁判上一罪，均有其適
  用，牽連犯係裁判上一罪，如其方法或結果之犯罪行為，業經判決確定，其效力當
  然及於全部，倘檢察官復就牽連犯中之方法或結果行為，重行起訴，即應諭知免訴
  之判決，不得再予論科，最高法院六十年臺非字第七七號判例足資參照。
三經查：
(一)被告所改建之門牌號碼高雄市前鎮區○○○路一三三二號鐵皮屋一棟，係坐落於高
  雄市○鎮區○○段第一○○、第一○一地號之基地上，而該基地分係財政部國有財
  產局及董登村、曾燈草、陳素華、吳辛亮、董萬福、董進瑩、董方樓、董億裕等多
  人所共有，並非在告訴人乙○○所有坐落高雄市○鎮區○○段第九十八號上，而告
  訴人所有上開土地則有南海萬玉宮所有之金爐一座等節，業據原審法院勘驗及囑託
  高雄市政府地政處前鎮地政事務所複丈無訛，並有勘驗筆錄、複丈成果圖、高雄市
  前鎮區○○段第九八、一００、一０一地號土地登記謄本，及財政部國有財產局臺
  灣南區辦事處九十二年四月九日臺財產南改字第０九二００一一三八九號函附卷可
  憑（見原審卷第三十二頁、第四十五頁、第九十三頁至第一０一頁、第五十頁至第
  六十五頁）。
(二)上開鐵皮屋所坐落之高雄市○鎮區○○段一００、一０一地號土地，係告訴人之父
  莊開賢自日據時代起占有，後來由告訴人繼承，因當初被告之父生活困難，告訴人
  遂將坐落其上之木造房屋租予被告一家居住，當時有訂立租賃契約，且象徵性的收
  取少額租金，但時間一久，也就沒有再收取租金了，直到七十幾年間，告訴人原本
  有意收回房屋，但因被告家境不佳，乃同意由被告繼續使用系爭土地，嗣八十七年
  間，因上開木造房屋已十分破舊，且隨時有倒塌之危險，告訴人有意將該木屋拆除
  重建，並另外為被告之母安排住處，遂寄發存證信函通知被告遷出，但被告並未理
  會，且逕自拆除該木屋於獅甲段一００、一０一地號土地範圍部分，重建迄今，另
  坐落於同段九八地號土地部分則於六十四年十月間因失火燒燬，被告則在該土地上
  為上開改建之同時，設置南海萬玉宮之金爐，而告訴人就上開拆除木屋之毀損犯行
  ，業於八十八年一月五日提出告訴，並已判決確定等情，業經告訴代理人莊有實於
  原審調查中陳述明確（見原審卷第十三頁至第十四頁）。足見被告於毀損告訴人所
  有之木屋後，即同時搭蓋現有房屋及金爐，以遂其同時竊佔上開三筆土地之目的無
  訛。又被告前因基於毀損之故意，於八十七年七月間某日，自行僱請不知情之不詳
  姓名工人將因坐落上開高雄市○鎮區○○段一○○、一○一地號基地上之門牌號碼
  高雄市前鎮區西甲西巷一三九號（整編後為高雄市○○○路一三三二巷三號）木造
  房屋一棟全數加以拆除，並新建鐵皮房屋繼續在該處居住，足生損害於乙○○等事
  實，乃經臺灣高雄地方法院檢察署檢察官於八十八年六月二十八日以八十八年度偵
  字第一二八一號起訴書提起公訴，經原審法院於八十九年九月八日判決有期徒刑七
  年，緩刑二年，嗣經本院於九十年三月二十一日判決上訴駁回，而於九十年四月二
  十六日確定一節，業據本院調取本院八十九年度上訴字第一七九０號偵審全卷核閱
  無訛，並有臺灣高等法院被告全國前案紀錄表、原審法院八十九年度訴字第一七號
  、本院八十九年度上訴字第一七九０號判決書（見本院卷第一三八頁至第一四四頁
  ）等在卷足按。因本件被告顯係以毀損之方式達其竊佔獅甲段九八、一○○、一○
  一地號土地之結果目的，與前開已判決確定之毀損罪，應有牽連犯裁判上一罪之關
  係，則揆諸上開說明，乃為該毀損罪確定判決之既判力所及。
四綜上所述，被告甲○○上開竊佔高雄市○鎮區○○段地號九八、一００、一０一之
  土地犯行應為該毀損罪確定判決之既判力所及，原審未為免訴判決，尚有未洽。公
  訴人上訴意旨以原判決諭知無罪不當，雖無理由，惟原判決既有上開可議之處，自
  應由本院將原判決撤銷改判，諭知如主文第二項所示。
據上論斷，應依刑事訴訟法第三百六十九條第一項前段、第三百六十四條、第三百零
二條第一款，判決如主文。
本案經檢察官郭振昌到庭執行職務。
中      華      民      國     九十二     年      十     月   二十二    日
                           臺灣高等法院高雄分院刑事第六庭
                                  審判長法官  王憲義
                                        法官  范惠瑩
                                        法官  謝靜雯
右正本證明與原本無異。
不得上訴。
                                  法院書記官  廖素珍
中      華      民      國     九十二     年      十     月   二十二    日


司法院資訊處製作；財團法人民間司法改革基金會備份。
